【裁判字號】    90,訴,979
【裁判日期】    900710
【裁判案由】    毒品危害防制條例
【裁判全文】
臺灣板橋地方法院刑事判決                            九十年度訴字第九七九號
    公  訴  人  臺灣板橋地方法院檢察署檢察官
    被      告  甲○○
右列被告因違反毒品危害防制條例案件，經檢察官提起公訴 (九十年度毒偵字第一四
四九號)，本院判決如左：
    主  文
甲○○施用第一級毒品，處有期徒刑柒月。
    事  實
一、甲○○曾有違反肅清煙毒條例、妨害兵役及違反毒品危害防制條例案件（尚不構
    成累犯）。其復於八十七年七月七日起至八日止，因施用第一級毒品海洛因，經
    本院以八十七年度毒聲字第一一三八號裁定令入強制戒治處所施以強制戒治，並
    於八十八年八月七日交付保護管束期間屆滿，執行強制戒治完畢，而經臺灣板橋
    地方法院檢察署於八十八年九月二十日以八十八年度戒毒偵字第三九號為不起訴
    處分確定。詎甲○○於前揭不起訴處分確定後五年以內，於九十年二月二十六日
    上午九時四十分採尿回溯前之二十六小時以內某時（起訴書誤載為九十六小時）
    ，在不詳地點，施用第一級毒品海洛因一次。迨至九十年二月二十六日上午九時
    四十分，甲○○依警察機關執行出矯治機構毒品人口調驗工作實施計畫暨作業規
    範規定，至臺北縣警察蘆洲分局採尿，經檢驗出甲○○尿液中有嗎啡反應，始偵
    知上情。嗣經本院於九十年四月十九日以九十年度毒聲字第一六四七號裁定令甲
    ○○進入強制戒治處所施以強制戒治，並自九十年五月二十三日開始執行。
二、案經臺北縣警察局蘆洲分局報請臺灣板橋地方法院檢察署檢察官偵查起訴。
    理  由
一、訊據被告甲○○矢口否認有何施用第一級毒品海洛因之犯行，辯稱：渠未施用第
    一級毒品海洛因；其復於偵查中辯稱：渠於受驗前因感冒而服用由診所開立之感
    冒藥云云。經查，被告於九十年二月二十六日上午九時四十分曾於臺北縣警察局
    蘆洲分局採尿，此有列管毒品人口尿液檢體採集送驗紀錄表一件在卷可稽；而其
    尿液檢體經送臺灣檢驗科技股份有限公司以酵素免疫分析法及氣相層析質譜儀分
    析法檢驗結果，呈嗎啡陽性反應，並有該公司九十年三月六日濫用藥物尿液檢驗
    報告一件在卷可稽。雖被告提出宏國診所於九十年四月十日出具之診斷證明書一
    紙，證明渠確於九十年二月二十二日及二十四日因上呼吸道感染而服用藥物，惟
    在文獻報告中，確實有藥品或食物因交叉反應，可在尿液測試中產生偽陽性之嗎
    啡反應，譬如曾有報告服用一茶匙之罌粟種子或２０ｍｇ之止咳藥物或相當大量
    之鎮咳藥物時，皆可能產生偽陽性反應。另外如在歐洲部分止咳藥物中添加之ｅ
    ｔｈｙｌｍｏｒｐｇｉｎｅ．  ｐｈｏｌｃｏｄｉｎｅ也可造成偽陽性之測試結
    果。但利用精密的儀器分析，將可排除偽陽性之可能，而得到正確的答案，因此
    篩檢結果必須進一步確認。在目前最常採用之確認方法為氣相層析質譜儀，此乃
    因在良好的操作條件下，以氣相層析質譜儀作藥物及其代謝產物之定性及定量分
    析，幾乎不會有偽陽性反應產生；而海洛因經注射入人體後，約百分之八十於二
    十四小時內自尿中排出，一般而言，尿液中能否驗出嗎啡陽性反應與其投與量、
    投與途徑、採尿時間、個人體質及檢驗方法之靈敏度有關，國外曾有文獻報導注
    射六毫克之洛因鹽酸鹽，其代謝物嗎啡之平均可檢出時限約為二十六小時，此分
    有行政院國軍退除役官兵輔導委員會臺北榮民總醫院八十三年四月七日（八三）
    北總內字第○三○五九號函及行政院衛生署藥物食品檢驗局八十一年九月八日（
    八一）藥檢一字第八一一四八八五號函各一件在可憑，因此，上開臺灣檢驗科技
    股份有限公司以氣相層析質譜儀分析法檢驗送檢被告尿液，其鑑定結果當無偽陽
    性反應之可能，是其據此而出具之濫用藥物尿液檢驗報告，堪予採信。被告空言
    否認，應係諉卸之詞，無足可採。事證明確，被告犯行洵堪認定。
二、按被告甲○○施用海洛因一次犯行，核其所為，係違反毒品危害防制條例第十條
    第一項之施用第一級毒品罪。其施用第一級毒品海洛因前後之持有低度行為，應
    為其施用之高度行為所吸收，不另論罪。又被告於八十七年七月七日起至八日止
    ，因施用第一級毒品海洛因，經本院以八十七年度毒聲字第一一三八號裁定令入
    強制戒治處所施以強制戒治，並於八十八年八月七日交付保護管束期間屆滿，執
    行強制戒治完畢，而經臺灣板橋地方法院檢察署於八十八年九月二十日以八十八
    年度戒毒偵字第三九號為不起訴處分確定，此有該不起訴處分書及臺灣高等法院
    檢察署刑案紀錄簡覆表各一件附卷可佐，其於前案施用毒品強制戒治期滿不起訴
    處分確定後五年以內，再犯本件施用第一級毒品罪，應依法論罪科刑。爰審酌被
 告犯罪動機、目的、手段、對自身戕害及對社會治安造成不良影響及其犯罪後未
    能坦承犯行等一切情狀，量處如主文所示之刑，以示懲儆。
據上論斷，應依刑事訴訟法第二百九十九條第一項前段，毒品危害防制條例第十條第
一項，判決如主文。
本案經檢察官簡美慧到庭執行職務
中    華    民    國      九十        年      七      月      十      日
                                      臺灣板橋地方法院刑事第二庭
                                          法  官  高    玉    舜
右正本證明與原本無異。
如不服本判決，應於判決送達後十日內，向本院提出上訴狀。
                                          書記官  田    世    杰
中    華    民    國      九十        年      七      月    十一      日
附錄本案論罪科刑法條全文：
毒品危害防制條例第十條
施用第一級毒品者，處六月以上五年以下有期徒刑。
施用第二級毒品者，處三年以下有期徒刑。


司法院資訊處製作；財團法人民間司法改革基金會備份。
